【裁判字號】    97,易,1038
【裁判日期】    971007
【裁判案由】    詐欺
【裁判全文】
臺灣士林地方法院刑事判決              97年度易字第1038號
公  訴  人  臺灣士林地方法院檢察署檢察官
被      告  甲○○
上列被告因詐欺案件，經檢察官提起公訴（97年度偵緝字第543
號），本院判決如下
    主  文
本件免訴。
    理  由
一、公訴意旨略以：被告甲○○明知將自己帳戶提供他人使用，
    依一般社會生活通常經驗，可預見將幫助不法犯罪集團詐欺
    財物，仍基於幫助詐欺之犯意，於民國96年7 月間某日，將
    所申請之永豐商業銀行延平分行（下稱永豐銀行）帳戶（帳
    號：000-0000000000號）之存摺、提款卡、密碼郵寄予姓名
    年籍不詳之成年男子，再轉交所屬詐騙集團成員使用。嗣於
    96年7 月25日上午，該詐欺集團成員在蘋果日報上刊登不實
    之「專辦信貸，請電永豐銀行林經理」廣告，適被害人乙○
    ○見該廣告，誤信為真，撥打該廣告所留行動電話00000000
    00號（申登人楊芯蕙，另通緝中）予自稱「林經理」之人，
    該「林經理」佯稱須先匯款保證金，致被害人乙○○陷於錯
    誤，於96年7 月25日上午11時24分至同日下午3 時24分許，
    在臺北市南港區○○○路○ 段304 號永豐商業銀行，依指示
    先後臨櫃匯款新臺幣（下同）36,000元、23,000元、30,000
    元，至被告之上開永豐銀行帳戶內，嗣被害人乙○○發覺有
    異報警，始查知上情。因認被告涉犯刑法第30條第1 項幫助
    犯刑法第339 條第1 項詐欺取財罪嫌等語。
二、按案件曾經判決確定者，應諭知免訴之判決，並得不經言詞
    辯論為之，刑事訴訟法第302 條第1 款、第307 條，分別定
    有明文。又按此項一事不再理之原則，關於實質上一罪或裁
    判上一罪，均有其適用。想像競合犯係裁判上一罪，其一部
    分犯罪行為曾經判決確定者，其效力當然及於全部，並以先
    確定者有既判力之拘束力，故檢察官復將其他部分重行起訴
    ，即應諭知免訴之判決（最高法院88年台上字第3802號判決
    可資參照）。
三、經查被告甲○○基於幫助詐欺之不確定故意，於96年7 月某
    日某時許，將其個人於93年12月2 日所開立之合作金庫商業
    銀行中和分行（下稱合作金庫）帳戶（帳號：000000000000
    0 號）之存摺、提款卡及密碼等物品、資料，郵寄予真實姓
    名年籍不詳之成年男子「張經理」，再轉交所屬詐欺集團成
    員使用。嗣於96年7 月20日，該詐欺集團成員在蘋果日報上
    刊登不實之「永豐銀貸鈔好貸」廣告，適被害人陳建至見該
    廣告，誤信為真而撥打電話聯絡，遂有自稱「林經理」之人
    向陳建至佯稱須先匯款至指定帳戶始得借款云云，致被害人
    陳建至陷於錯誤，而依指示以臨櫃匯款方式，於同年7 月20
    日匯款36,000元，復於同年7 月23日再分別匯款20,000元、
    12,000元（合計68,000元）至被告所申辦之前開合作金庫帳
    戶內等情，業經臺灣板橋地方法院檢察署檢察官以96年度偵
    字第22228 號聲請簡易判決處刑，並於97年7 月10日經臺灣
    板橋地方法院以97年度簡字第6080號刑事簡易判決判處拘役
    30日，如易科罰金，以新臺幣1,000 元折算1 日，並於97年
    8 月29日判決確定，此有該案聲請簡易判決處刑書、簡易判
    決書、臺灣高等法院被告前案紀錄表及本院公務電話記錄各
    1 份附卷可稽（參見本院卷第40頁至第42頁及第44頁），且
    經本院調取上開案卷核閱屬實。
四、又查，被告於本院準備程序中供稱：伊依報紙所載代辦貸款
    之廣告，撥打電話與一位姓名年籍不詳、自稱「張經理」之
    成年男子聯絡，並依該男子之指示，於96年7 月11日，在中
    和郵局一次將其所開立之前揭合作金庫、永豐銀行及臺東區
    中小企業銀行信義分行（帳號：0000000000000000號）等三
    個銀行帳戶之存摺及金融卡同時郵寄予對方所指定之高雄鳳
    山地址及余姓收件人，並再以電話告知對方前開3 張金融卡
    之密碼，嗣因永豐銀行帳戶之金融卡密碼錯誤，伊遂於翌日
    在中和某7-11便利商店，再以「宅即便」方式，將所找到另
    枚新的永豐銀行帳戶金融卡寄交前開相同地址及收件人等語
    在卷（參見本院卷第19頁至第20頁及第58頁至第59頁）。經
    核本案被害人乙○○遭詐欺取財之日期為96年7 月25日，而
    前揭經臺灣板橋地方法院判決確定案件中，被害人陳建至遭
    詐欺取財之日期則分別為同年7 月20日及同年7 月23日，兩
    案被害人遭詐騙之時間極為接近，且詐欺集團所利用為詐欺
    之手法皆係由詐欺集團成員於報紙上佯以「永豐銀行」名義
    刊登代辦信用貸款之廣告，嗣被害人見報上廣告誤信為真而
    撥打電話後，再由自稱「林經理」之詐欺集團成員接聽電話
    ，並向被害人佯稱可代辦貸款，但須先將保證金匯款云云，
    致被害人陷於錯誤，而將款項匯入被告所有帳戶，是兩案詐
    欺手法完全相同，極有可能係同一詐欺集團所為；參以一人
    同時提供數個帳戶供詐欺集團使用，誠屬常見，尚與常情無
    悖，從而，被告供稱其係於同時、地，將其所有之前開合作
    金庫及永豐銀行帳戶之存摺、提款卡（連同密碼），交付予
    真實姓名年籍不詳之成年男子，進而幫助該成年男子所屬詐
    騙集團成員對被害人乙○○、陳建至等人為詐欺取財犯行等
    語，尚非無據。綜上，被告既係以一次交付數個帳戶之存摺
    、提款卡（連同密碼）之行為，幫助詐欺集團為數個詐欺犯
    行，自應論以想像競合犯之裁判上一罪，即被告前開被訴之
    二個犯罪事實，要屬裁判上一罪之同一案件無訛，是本案被
    告犯行，應為前開確定判決之既判力效力所及，揆諸前開說
    明，本件爰不經言詞辯論，逕諭知免訴之判決。
據上論斷，應依刑事訴訟法第302條第1款、第307 條，判決如主
文。
中     華     民    國    97    年    10    月    7   日
                  刑事第六庭審判長法 官   汪梅芬
                                  法 官   莊明達
                                  法 官   吳祚丞
以上正本證明與原本無異。
如不服本判決應於送達後10日內，向本院提出上訴書狀。其未敘
述上訴理由者，應於上訴期間屆滿後20日內向本院補提理由書狀
（均須按他造當事人之人數附繕本）。
                                  書記官  方蘭芬
中     華     民    國    97    年    10    月    7   日


司法院資訊處製作；財團法人民間司法改革基金會備份。
